【裁判字號】    99,抗,358
【裁判日期】    990428
【裁判案由】    聲明異議
【裁判全文】
臺灣高等法院民事裁定                   99年度抗字第358號
抗  告  人  甲  ○
相  對  人  乙○○
上列抗告人與相對人乙○○間聲明異議事件，對於中華民國99年
1月29日臺灣板橋地方法院99年度執事聲字第19號裁定，提起抗
告，本院裁定如下：
    主  文
原裁定廢棄。
    理  由
一、本件抗告意旨略以：系爭坐落於台北縣五股鄉○○段更寮小
    段2地號土地上建物門牌號碼 台北縣五股鄉○○路○段52巷
    15 之16號之未辦畢所有權第一次登記（保存登記 ）建物（
    下稱系爭建物），乃相對人於民國（下同） 96年3月28日在
    另案原執行法院 93年度執宿字第34150號債權人江澄清等與
    債務人陳重安間清償票款強制執行事件拍賣程序中得標買受
    ，並經原執行法院核發權利移轉證書予相對人，依民法第75
    9條及強制執行法第98條規定，相對人業已取得所有權。
    縱相對人於事後將系爭建物轉賣予他人，然因系爭建物為未
    辦畢建物所有權第一次登記之不動產，無法辦理所有權移轉
    登記，買受人僅能取得事實上之處分權，相對人仍為系爭建
    物之所有權人，伊自得請求拍賣相對人所有系爭建物。第三
    人更洲螺絲工業有限公司（下稱更洲公司）縱已取得系爭建
    物之事實上處分權，並依強制執行法第12條所規定聲明異議
    ，然此項聲明異議，不得停止執行，如主張撤銷強制執行程
    序，自應依強制執行法第15條所規定提起第三人異議之訴。
    是原執行法院司法事務官認系爭建物已非相對人所有之財產
    ，而以 98年度司執字第46751號處分駁回伊所為強制執行之
    聲請，自有違誤。從而原裁定維持原執行法院司法事務官所
    為前開處分而駁回伊對之所為聲明異議，顯有未合等語。
二、按強制執行法第17條所謂於強制執行開始後，始發現債務人
    查報之財產確非債務人所有者，應由執行法院撤銷其執行處
    分，係指查報之財產確非債務人所有者而言，若該財產是否
    債務人所有尚待審認方能確定，執行法院既無逕行審判之權
    限，尤非強制執行法第12條所規定之聲明異議所能救濟，自
    應依同法第16條之規定，指示主張有排除強制執行權利之第
    三人，提起執行異議之訴，以資解決（最高法院49年臺抗字
    第72號判例參照）。次按，基於強制執行而取不動產物權者
    ，屬民法第759條規定之範圍， 一經法院發給所有權權利移
    轉證書，即發生取得不動產物權之效力，倘非更予處分，則
    不以登記為生效要件（最高法院56年台上字第1898號判例參
    照）。經查系爭建物為未辦畢建物所有權第一次登記之違章
    建築，經相對人於另案原執行法院上開強制執行事件拍賣程
    序中得標買受，並已取得原執行法院於 96年4月12日所核發
    權利移轉證書（見原執行法院 98年度司執字第46751號卷第
    14頁），依上開說明，相對人為系爭建物之所有權人，足堪
    認定。
三、復按，不動產物權依法律行為而取得者，非經登記不生效力
    ，為民法第758條所明定，此項規定， 並不因不動產為違章
    建築而有例外（最高法院62年台上字第2414號判例參照）。
    經查系爭建物雖已於96年7月5日由相對人出賣予第三人林旭
    ，第三人林旭再於 97年4月18日將之出賣予第三人更洲公司
    ，並均經向台北縣稅捐稽徵處申報移轉，有96年、97年契稅
    繳款書、97年度房屋稅繳款書及建築改良物所有權買賣移轉
    契約書足稽（見上引執行卷第35-48、56-60頁），並經原執
    行法院函請台北縣政府稅捐稽徵處新莊分處於 98年7月23日
    以北稅莊二字第0980027845號函查復系爭建物之房屋稅原始
    納稅義務人為陳李，於 96年4月間申報移轉予相對人，相對
    人再於96年7月間申報移轉予林旭，林旭又於97年4月間申報
    移轉予更洲公司（見上引執行卷第19、20頁）。然因系爭建
    物未辦畢建物所有權第一次登記，無從為所有權移轉登記，
    依上開說明，系爭建物之所有權人迄今仍為相對人。從而，
    抗告人聲請就相對人所有之系爭建物予以強制執行，應屬有
    據。是原執行法院司法事務官逕以相對人已非系爭建物之事
    實上處分權人，抗告人自不得對之聲請強制執行，而處分駁
    回抗告人所為強制執行之聲請，自有違誤。從而原裁定仍以
    執行法院就系爭建物之外觀上無從決定系爭建物為相對人所
    有，抗告人不得聲請對之為強制執行，而駁回抗告人對原執
    行法院司法事務官所為前開處分之聲明異議，顯有未洽。抗
    告意旨指摘原裁定不當，聲明廢棄，為有理由，爰將原裁定
    廢棄，發回原執行法院另為適法處理。
四、據上論結，本件抗告為有理由， 依強制執行法第30條之1，
    民事訴訟法第492條，裁定如主文。
中    華    民    國    99    年    4     月    28    日
                  民事第六庭
                        審判長法  官 林鄉誠
                              法  官 梁玉芬
                              法  官 張  蘭
正本係照原本作成。
本裁定除以適用法規顯有錯誤為理由外，不得再抗告。如提起再
抗告，應於收受後10日內委任律師為代理人向本院提出再抗告狀
。並繳納再抗告費新台幣１千元。
中    華    民    國    99    年    4     月    29    日
                              書記官 張淑芳

司法院資訊處製作；財團法人民間司法改革基金會備份。
